【裁判字號】    90,上易,140
【裁判日期】    901211
【裁判案由】    撤銷贈與等
【裁判全文】
臺灣高等法院高雄分院民事判決  九十年度上易字第一四０號
      上  訴  人  丙○○
                  丁○○
      被  上訴人  台灣中小企業銀行股份有限公司
      法定代理人  甲○○
      訴訟代理人  乙○○
右當事人間請求撤銷贈與等事件，上訴人對於中華民國九十年五月十六日臺灣屏東地
方法院八十九年訴字第一一二０號第一審判決提起上訴，本院判決如左：
      主      文
上訴駁回。
第二審訴訟費用由上訴人連帶負擔。
      事      實
甲、上訴人方面：
一、聲明：求為判決：
  (一)原判決廢棄。
  (二)右廢棄部分，被上訴人在第一審之訴駁回。
  (三)第一、二審訴訟費用均由被上訴人負擔。
二、陳述：除與原判決書記載相同者，予以引用外，補稱：
  (一)緣本件依被上訴人（原告）起訴所稱：本件借款事宜係存在於其與訴外人七聯重
    工股份有限公司之間（下稱七聯公司），被上訴人所主張之本筆借款亦係在「八
    十八年十一月二十五日」始撥貸而發生借貸關係。惟上訴人丙○○與丁○○間移
    轉登記系爭房屋產權，係在「八十八年十一月六日」，根本與被上訴人所主張之
    該筆債務無關，其自不得據此主張行使撤銷權。
  (二)又本件房屋乃為已故「劉新民」即丁○○之父、丙○○之夫所遺留之遺產。因劉
    新民於民國六十九年間去世，當時丁○○年幼僅十歲（五十九年六月七日生），
    依當時之夫妻財產法制，系爭房屋雖登記於丙○○（妻）名下，但仍應是屬於夫
    劉新民之財產。其死亡後，自應由其繼承人即丙○○及丁○○各繼承二分之一。
    故丁○○對系爭房屋本有其權利存在。雖後來夫妻財產制法令有變更，但此不應
    影響或損害丁○○早於民國六十九間即獲得之繼承權利，自不待言。
  (三)故於八十八年間丁○○發現其於此房屋之權利後，丙○○除同意將本件房屋產權
    應有部份二分之一移轉回復為劉名義外，另為補償丁○○多年來損失，乃為將自
    己二分之一權利一併移轉，以資彌補。因系爭房屋移轉現值僅為肆拾壹萬零貳佰
    元整，其二分之一為貳拾萬伍仟壹佰元整。惟查，當初劉新民遺產不只該地上權
    及系爭房屋，尚包括建地嘉義縣新港鄉○○段八三０、同之一、八三一、同之一
    地號四筆各二分之一產權、大安區○○段六０六、六０七號持分十一分之一及其
    地上房屋同區○○街一之三號五樓等，於六十九年間，其總價值遠高於貳仟萬元
    以上，丁○○之二分之一應繼分額，亦在壹仟萬元以上。嗣經過丙○○近二十年
    管理，其直接處分殆盡，僅餘本件系爭房屋。雙方乃至代書處言明其回復一半權
    利，另以自己持分及地上權各二分之一折抵，並於免稅範圍前提下，以贈與方式
    辦理移轉登記。此舉亦顯不足彌補丁○○多年損失於萬一。
  (四)而本件被上訴人於「起訴時」及「二審答辯」時，乃一再主張：「其乃依八十八
    年十一月二十五日撥款借貸予案外人七聯重工公司之借貸債務，要求撤銷保證人
    即上訴人丙○○於八十八年十一月六日贈與移轉系爭不動產之行為」，應無疑義
    。惟被上訴人有權撤銷上訴人之法律行為者，依民法第二百四十四條第一項規定
    ：「債務人之無償行為，有害及債權者，債權人得聲請撤銷之。」其前提必須是
    「雙方有債權債務關係存在」，而「債務人於負債期間為無償行為」，「始得聲
    請法院撤銷」，法條意旨規定甚明。惟被上訴人現主張此筆借款乃為「八十八年
    十一月二十五日始為借給七聯重工公司」，而七聯重工公司又在八十九年九月十
    五日起才違約未繳息，斯時上訴人丙○○的保證責任才發生，可見上訴人於移轉
    系爭不動產予人之「八十八年十一月六日」之時，其更與被上訴人銀行並未有任
    何此債權債務關係發生，則被上訴人銀行何以得依據該民法第二百四十四條之規
    定請求法院撤銷其此移轉行為？故被上訴人之主張及其請求顯然無理，應予駁回
    。
  (五)又民法第七百三十九條明文規定：「稱保證者，謂當事人約定，一方於他方之債
    務人不履行債務時，由其代負履行責任之契約。」最高法院十九年上字第一五九
    號判例意旨亦加強闡述謂：「保證人之責任，須主債務人不履行債務時，始代為
    履行」，是顯然可充分證明，所謂保證人之責任或保證債務，必須是在「主債務
    人不履行債務時」始為發生，而不是於剛簽字保證時，即發生保證債務或責任，
    此觀諸法條、判例意旨指示甚明。而上訴人丙○○雖簽字為被上訴人銀行借貸予
    案外人七聯重工公司之保證人，惟被上訴人早於訴狀中一再承認：「七聯重工公
    司繳息至八十九年九月十五日」，之後才違約，斯時清償期（九十二年九月二十
    日）也都還未到期，是上訴人的保證責任最早也是從「八十九年九月十五日」以
    後才發生。而其移轉系爭不動產之時間乃早在之前的「八十八年十一月六日」，
    當時其根本與被上訴人銀行都尚未發生任何債權債務關係，不是說幫人簽字保證
    之後，就自己的財產都無權處分了，此實過於荒謬！是被上訴人自亦無權要求上
    訴人撤銷之前的法律行為。
三、證據：除援用於原審所提證據外，另提出借款借據、被繼承人劉新民遺產書影本
    各一件，請求訊問證人張碧珠、陳正凱。
乙、被上訴人方面：
一、聲明：求為判決如主文所示。
二、陳述：除與原判決書記載相同者，予以引用外，補稱：
  (一)民法親屬編施行法第六條之一之立法意旨表示：夫妻財產歸屬之認定因時點基準
    之不同而迥異，此實是造成目前知法用法困難之主要原因，且與登記公示制度相
    違，故規定在本條文生效後一年緩衝期間內得由夫妻重新認定財產之歸屬，而於
    此緩衝期間後一體適用新法，以配合登記制度並維護妻之權益等語，從而應認夫
    於上開法定一年緩衝期間開始前死亡者，因夫之繼承人仍得於此法定緩衝期間內
    請求重新認定該不動產之歸屬，如於該緩衝期間後該不動產仍登記為妻之名義，
    則此情形仍應類推適用上開施行法規定而適用民法親屬編修正後第一０一七條之
    規定，如此始能貫徹上開「以配合登記制度並維護妻之權益」之立法意旨。經查
    系爭區分所有建物係於六十六年八月二十五日以買賣為登記原因登記為上訴人丙
    ○○所有，而其夫劉新民係於上開法定一年緩衝期間開始前之六十九年間死亡，
    其繼承人即上訴人丁○○仍得於此法定緩衝期間內請求重新認定系爭不動產之歸
    屬，而系爭不動產於該上開法定緩衝期間後仍登記為丙○○之名義，揆諸上開施
    行法規定之立法意旨，此情形仍應類推適用上開施行法規定而適用民法親屬編修
    正後第一０一七條之規定，故該系爭不動產應屬上訴人丙○○所有而非屬劉新民
    之遺產，合先敘明。
  (二)再者，若認該系爭不動產應適用民法親屬編修正前第一０一七條之規定而為上訴
    人丙○○之夫劉新民之遺產，則於土地登記上應係將該原登記為上訴人丙○○名
    下之系爭不動產先予更名登記為劉新民，再由上訴人丙○○與另一上訴人丁○○
    為繼承登記並為贈與之登記始為真確，然該系爭不動產卻非為如此之辦理，而係
    於八十八年十一月十八日由丙○○將該不動產以贈與為原因直接辦理移轉登記予
    另一上訴人丁○○，顯見上訴人丙○○與丁○○皆係認為系爭不動產為丙○○所
    有，而非認為系爭不動產為劉新民之遺產。故系爭不動產無論係因有民法親屬編
    施行法第六條之一之適用而為上訴人丙○○所有，或上訴人丙○○與丁○○之間
    本即有以系爭不動產全部為丙○○繼承之意，則該系爭不動產確為丙○○所有。
  (三)保證契約於當事人雙方就保證契約之內容意思表示一致即為成立，保證債務亦於
    此時即為發生，雖民法第七四五條規定「保證人於債權人未就主債務人之財產強
    制執行而無效果前，對於債權人得拒絕清償」，此保證債務之補充性，僅係以主
    債務人之不履行債務為「保證人代負履行責任」之停止條件，但保證契約並非附
    有停止條件，保證債務仍於保證契約成立時即已發生。是上訴人所陳「保證人之
    債務必須是在主債務人不履行債務時始為發生」，顯然與法有違。況且，上訴人
    丙○○係擔任七聯重工公司向被上訴人借款之「連帶保證人」，其並無主張民法
    第七四五條先訴抗辯權之餘地，而應與主債務人即七聯重工公司居於連帶債務人
    之地位。故上訴人陳稱「上訴人之保證責任最早也是從八十九年九月十五日（七
    聯重工公司最後繳息日）以後才發生」，亦與法律之規定不符。再者，七聯重工
    公司係於八十八年一月七日邀同上訴人丙○○與訴外人黃瑟宗等人為連帶保證人
    與被上訴人簽訂國內信用狀融資契約，並自八十八年八月二十五日起即動用撥款
    ，上訴人陳稱被上訴人係於八十八年十一月二十五日始借款予七聯重工公司，故
    上訴人丙○○為贈與行為時，其對被上訴人尚未有任何債務關係發生云云，自與
    事實不符。
  (四)綜上所述，上訴人丙○○於八十八年一月七日擔任七聯重工公司向被上訴人借款
    之連帶保證人時，保證債務即為成立生效，而上訴人丙○○之系爭贈與行為係於
    八十八年十一月六日所為，故上訴人丙○○所為詐害被上訴人債權之贈與行為係
    於其對被上訴人之債務成立後所為。且上訴人丙○○於原審自承系爭不動產係其
    僅有之財產，是其將僅有之財產即系爭不動產贈與另一上訴人丁○○後，將致被
    上訴人之借款債權產生履行不能或困難之情形，此贈與行為已然害及被上訴人之
    債權，而符合民法第二四四條之規定。
三、證據：除援用於原審所為之立證方法外，另提出原法院九十年度重訴字第四九號
    民事判決及確定證明書影本各一份。
      理      由
一、本件被上訴人之法定代理人蕭介仁已離職他調，由甲○○於九十年八月三十日接
    任，茲甲○○聲明由其承受訴訟，核無不合，應予准許。
二、被上訴人主張訴外人七聯公司於八十八年一月七日邀同訴外人黃瑟宗、陳正凱、
    洪孟芬、洪正成及上訴人丙○○為連帶保證人，與被上訴人簽訂國內信用狀融資
    契約，約定自該日起至八十九年一月七日止融資額度一億元，每筆遠期信用狀之
    匯票期限最長不得超過一百八十天，借款人應於該匯票承兌到期前將承兌匯票票
    款交存被上訴人銀行備付，如未即履行應自被上訴人銀行墊付日起立即清償，如
    有遲延應自被上訴人銀行墊付日起至清償日止加計利息及違約金。嗣訴外人七聯
    公司先後向被上訴人借得下列數筆款項：於八十八年八月二十五日借款四千六
    百四十九萬元及九百零二萬元。於同年九月三日借款一千零八十五萬元。於
    同年九月六日借款一十五萬六千元。於同年九月十五日借款八十萬九千元。
    於同年九月二十八日借款一十六萬三千元。於同年十月二十九日借款二千六百
    九十九萬九千元。於同年十一月十九日借款二十三萬八千元。於同年十一月
    二十五日借款三百零九萬元。於同年十二月三日借款一十四萬二千元。八十
    九年一月十三日借款一百二十六萬元，共計九千九百二十一萬七千元。復因訴外
    人七聯公司未依約清償上開借款，乃於八十九年九月十五日邀同訴外人劉勝琪、
    黃瑟宗、陳正凱、洪孟芬、洪正成及上訴人丙○○為連帶保證人與被上訴人簽訂
    契據條約變更契約，約定自八十九年十月起至九十二年九月止分期清償上開借款
    ，然訴外人七聯公司迄今仍未依約清償上開借款。詎上訴人丙○○竟於八十八年
    一月十六日將其所有坐落台北市○○區○○段一小段三一一地號土地上權利範圍
    分別為一百九十六平方公尺及一百八十四平方公尺之地上權，及其上台北市○○
    區○○段一小段九四九建號（門牌號碼：台北市○○○路○段三○巷二一號六樓
    ）區分所有建物，及其共同使用部分（建號：台北市○○區○○段一小段九五一
    號）之應有部分一萬分之七百二十一（下稱系爭不動產）贈與其子即上訴人丁○
    ○訂立贈與契約，並於民國八十八年十一月十八日辦妥系爭不動產移轉登記，而
    系爭不動產係上訴人丙○○僅有之財產，上訴人丙○○將之贈與上訴人丁○○後
    ，乃致被上訴人之上開借款債權產生履行不能或困難之情形，是此贈與行為已然
    害及被上訴人之債權，爰依民法第二百四十四條第一項及第四項規定求為判決上
    訴人間於八十八年十一月六日所為之前揭系爭贈與行為應予撤銷。上訴人丁○○
    並應將上揭系爭地上權及建物所有權之移轉登記塗銷等語。上訴人丙○○則以系
    爭不動產係其夫劉新民於六十七年間以其名義購買並登記在其名下，劉新民於六
    十九年間死亡時其子即上訴人丁○○僅十歲，上訴人丙○○曾口頭告知上訴人丁
    ○○，劉新民所有遺產均歸上訴人丁○○所有，而上訴人丙○○於八十八年間將
    系爭地上權及系爭不動產贈與上訴人丁○○並辦妥移轉登記後，自此已無其他財
    產，並尚有負債等語，資為抗辯。而上訴人丁○○部分則辯稱：系爭不動產係上
    訴人丙○○之夫，即上訴人丁○○之父劉新民之遺產，劉新民於六十九年間死亡
    時上訴人丁○○年僅十歲，上訴人丙○○為便於管理乃將劉新民之遺產包括系爭
    不動產在內之數筆土地及房屋全部登記在自己名下，然因上訴人丙○○不善理財
    已將劉新民之遺產處分幾盡而現僅餘系爭不動產，嗣上訴人丁○○於八十八年間
    知悉上情後，上訴人丙○○同意將原信託在其名下之系爭不動產應有部分二分之
    一返還上訴人丁○○，並為補償上訴人丁○○多年來損失，願將系爭不動產應有
    部分其餘二分之一併移轉予上訴人丁○○，上訴人就系爭不動產所為屬信託物返
    還而非屬贈與。況本件借款事宜係存在於被上訴人與訴外人七聯公司之間，被上
    訴人所主張之本筆借款亦係在「八十八年十一月二十五日」始撥貸，而發生借貸
    關係。惟上訴人丙○○與丁○○間移轉登記系爭房屋產權，係在「八十八年十一
    月六日」根本與被上訴人所主張之該筆債務無關，其自不得據此主張行使撤銷權
    等語資為抗辯。
三、被上訴人主張訴外人七聯公司於八十七年一月七日邀同訴外人黃瑟宗、陳正凱、
    洪孟芬、洪正成及上訴人丙○○為連帶保證人與被上訴人簽訂國內信用狀融資契
    約，約定自該日起至八十九年一月七日止融資額度一億元，每筆遠期信用狀之匯
    票承兌期限最長不得超過一百八十天，借款人應於遠期信用狀項下之承兌匯票到
    期前，將承兌匯票票款交存被上訴人銀行備付，如未即履行應自被上訴人銀行墊
    付日起立即清償，如有遲延應自被上訴人銀行墊付日起至清償日止加計利息及違
    約金。嗣訴外人七聯公司分別向被上訴人借得下列數筆款項：於八十八年八月
    二十五日借款四千六百四十九萬元及九百零二萬元。於同年九月三日借款一千
    零八十五萬元。於同年九月六日借款一十五萬六千元。於同年九月十五日借
    款八十萬九千元。於同年九月二十八日借款一十六萬三千元。於同年十月二
    十九日借款二千六百九十九萬九千元。於同年十一月十九日借款二十三萬八千
    元。於同年十一月二十五日借款三百零九萬元。於同年十二月三日借款一十
    四萬二千元。八十九年一月十三日借款一百二十六萬元，共計九千九百二十一
    萬七千元，復因訴外人七聯公司未依約清償上開借款，乃於八十九年九月十五日
    邀同訴外人劉勝琪、黃瑟宗、陳正凱、洪孟芬、洪正成及上訴人丙○○為連帶保
    證人與被上訴人簽訂契據條約變更契約，約定自八十九年十月至九十二年九月止
    分期清償上開借款，然訴外人七聯公司迄今仍未依約清償上開借款等情，業經被
    上訴人提出與所述相符之國內信用狀融資契約、契據條款變更契約、授信約定書
    、借據、授信帳戶基本資料卡、電腦查詢單、轉帳收入及支出傳票、匯票、信用
    狀申請書及信用狀、授信動用申請書，匯票付款承兌申請書、統一發票等件為證
    ，並經證人即訴外人七聯公司負責人陳正凱到院結證屬實（見本院卷第一０二頁
    ）復為上訴人丙○○所不爭執，堪信為真實。是上訴人抗辯本筆借款係在八十八
    年十一月二十五日始撥貸而發生借貸關係，然上訴人間之移轉登記系爭產權，係
    在八十八年十一月六日，根本與被上訴人所主張之該筆債務無關，自不得據此主
    張行使撤銷權云云，即屬無據，尚非可採。又被上訴人另主張上訴人丙○○於八
    十八年十一月六日將其所有坐落台北市○○區○○段一小段三一一地號土地上權
    利範圍分別為一百九十六平方公尺及一百八十四平方公尺之地上權，及其上台北
    市○○區○○段一小段九四九建號（門牌號碼：台北市○○○路○段三○巷二一
    號六樓）區分所有建物，暨該區分所有建物之共同使用部分（建號：台北市○○
    區○○段一小段九五一號）的應有部分一萬分之七百二十一贈與其子即上訴人丁
    ○○，並於民國八十八年十一月十八日辦妥系爭不動產移轉登記等情，業經被上
    訴人提出與所述相符建物登記謄本及異動所引與土地登記謄本，以及上訴人所提
    出之他項權利證明書影本二件，他項權利移轉變更契約書影本二件為憑，亦堪信
    為真實。至於上訴人丙○○所辯系爭不動產係其夫劉新民於六十七年間以其名義
    購買，並登記在其名下，而劉新民已於六十九年間死亡乙節縱與事實相符，惟按
    聯合財產中，夫或妻於結婚時所有之財產，及婚姻關係存續中取得之財產，為夫
    或妻之原有財產，各保有其所有權，中華民國七十四年民法親屬編修正後第一千
    零十七條第一項定有明文；復按中華民國七十四年六月四日以前結婚，並適用聯
    合財產制之夫妻，於婚姻關係存續中以妻之名義在同日以前取得不動產，而有左
    列情形之一者，本施行法中華民國八十五年九月六日修正生效一年後，適用中華
    民國七十四年民法親屬編修正後之第一千零十七條規定：婚姻關係存續中且該
    不動產仍以妻之名義登記者。夫妻已離婚而該不動產仍以妻之名義登記者，民
    法親屬編施行法第六條之一定有明文；再參諸上開施行法規定之立法意旨表示：
    夫妻財產歸屬的認定因時點基準的不同而迥異，此實是造成目前知法用法困難的
    主要原因，且與登記公示制度相違，故規定在一年緩衝期間內得由夫妻重新認定
    財產之歸屬，而於此緩衝期間後應一體適用新法，以配合登記制度並維護妻之權
    益等語；從而應認夫於上開法定一年緩衝期間開始前死亡者，因夫之繼承人仍得
    於此法定緩衝期間內請求重新認定該不動產之歸屬，如於該緩衝期間後該不動產
    仍登記為其妻之名義，則此情形仍應類推適用上開施行法規定而適用中華民國七
    十四年民法親屬編修正後之第一千零十七條規定，如此始能貫徹上開「以配合登
    記制度並維護妻之權益」立法意旨。經查被上訴人提出建物登記謄本及異動所引
    記載：系爭區分所有建物於六十七年八月二十五日，以買賣為原因登記為上訴人
    丙○○所有，復於八十八年十一月十八日，以贈與為原因登記為上訴人丁○○所
    有等語，是劉新民縱於上開法定一年緩衝期間開始前死亡，然其繼承人即上訴人
    丁○○仍得於此法定緩衝期間內請求重新認定系爭不動產之歸屬，而系爭不動產
    於該上開法定緩衝期間後仍登記為劉新民之妻即上訴人丙○○之名義，嗣於八十
    八年十一月十八日始以贈與為原因登記為上訴人丁○○所有，揆諸上開施行法規
    定立法意旨，此情形仍應類推適用上開施行法規定而適用中華民國七十四年民法
    親屬編修正後之第一千零十七條規定，即認系爭不動產仍屬上訴人丙○○所有而
    非屬劉新民之遺產，參酌證人即承辦系爭不動產移轉登記業務之代書亦到庭供證
    ：：：丙○○（將系爭不動產）以贈與方式過戶給她兒子，沒有價金的問題（見
    本院卷第四十頁）是認上訴人丙○○係本於其與上訴人丁○○所定贈與契約，而
    將系爭不動產無償讓與上訴人丁○○。又上訴人另辯稱系爭不動產係上訴人丙○
    ○之夫，即上訴人丁○○之父劉新民之遺產，因劉新民於六十九年間死亡時上訴
    人丁○○年僅十歲，上訴人丙○○為便於管理乃將劉新民之遺產包括系爭不動產
    在內之數筆土地及房屋全部登記在自己名下，然因上訴人丙○○不善理財已將劉
    新民之遺產處分幾盡而現僅餘系爭不動產，嗣上訴人丁○○於八十八年間知悉上
    情後，上訴人丙○○同意將原信託在其名下之系爭不動產應有部分二分之一返還
    上訴人丁○○，並為補償上訴人丁○○多年來損失，願將系爭不動產應有部分其
    餘二分之一併移轉予上訴人丁○○，此屬信託物返還行為而非為贈與云云，亦非
    可採。從而上訴人請求傳訊當時幫上訴人丁○○處理其父劉新民之遺產的親戚，
    以證明劉新民死亡後該親戚曾表示系爭不動產應分配與上訴人丁○○，而為方便
    管理乃將之登記在上訴人丙○○名下，將來仍應將之返還上訴人丁○○乙節，應
    認無調查之必要，併此敘明。
四、次按債務人所為之無償行為，有害及債權者，債權人得聲請法院撤銷之；債權人
    依第一項或第二項規定聲請法院撤銷時，得依聲請命受益人或轉得人回復原狀，
    民法第二百四十四條第一項及第四項分別定有明文。被上訴人主張系爭不動產係
    上訴人丙○○僅有財產乙節，上訴人丁○○固以上訴人丙○○於八十八年十一月
    六日將系爭不動產贈與上訴人丁○○時，其尚有其他積極財產云云置辯，並提出
    房屋稅繳款書為證，惟查上訴人丙○○已自承其將系爭不動產贈與上訴人丁○○
    後已無其他財產並尚有負債，且依上訴人丁○○所提房屋稅繳款書記載之納稅義
    務人即上訴人丙○○之地址係高雄市○○路○段一三五之一號一二樓Ａ，然該繳
    款書所記載課稅標的仍為台北市○○○路○段三○巷二一號六樓即系爭不動產之
    門牌號碼，自難僅據該繳款書逕認上訴人丁○○所辯前詞為真實。至於上訴人另
    所辯渠等就系爭不動產為贈與時，無法預知訴外人七聯公司在此之後，仍陸續向
    被上訴人貸款，渠等無詐害被上訴人之意，且七聯公司繳息至八十九年九月十五
    日之後才違約，上訴人的保證責任最早也是從此時以後才發生云云，然查訴外人
    七聯公司之法定代理人於八十八年一月七日邀同上訴人丙○○為連帶保證人與被
    上訴人簽訂國內信用狀融資契約，乃約定自該日起至八十九年一月七日止融資額
    度一億元，是上訴人丙○○將系爭不動產贈與上訴人丁○○時自得預測訴外人七
    聯公司至八十九年一月七日止，最高得向被上訴人借得一億元。又保證契約於當
    事人雙方就保證契約之內容意思表示一致即為成立，保證債務亦於此時即為發生
    。而依民法第七百四十五條規定，僅係保證人於債權人未就主債務人之財產執行
    而無效果前，對於債權人得拒絕清償而已，此亦僅係以主債務人之不履行債務為
    保證人代負履行責任之停止條件，而非保證契約附有停止條件，是以保證債務仍
    於保證契約成立時即已發生，至為明顯。況本件上訴人丙○○係擔任訴外人七聯
    公司向被上訴人借款之連帶保證人，亦無主張民法第七百四十五條先訴抗辯權之
    餘地，是以上訴人前揭抗辯，亦不足採取。
五、綜上所述，訴外人七聯公司邀同上訴人丙○○為連帶保證人與被上訴人簽訂國內
    信用狀融資契約，嗣訴外人七聯重工股份有限公司自八十八年八月二十五日起迄
    八十九年一月十三日止向原告借得款項共計九千九百二十一萬七千元迄未依約清
    償，上訴人丙○○復於八十八年一月十六日將其所有系爭不動產贈與其子即上訴
    人丁○○，並於民國八十八年十一月十八日辦妥系爭不動產移轉登記，而系爭不
    動產係上訴人丙○○僅有之財產等情已如前述，從而原審認上訴人丙○○將其僅
    有財產即系爭不動產贈與上訴人丁○○後，將致被上訴人之上開借款債權產生履
    行不能或困難之情形，此贈與行為已然害及被上訴人之債權等情，而判命上訴人
    於民國八十八年十一月六日就坐落台北市○○區○○段一小段三一一地號土地上
    權利範圍分別為壹佰玖拾陸平方公尺及壹佰捌拾肆平方公尺之地上權，及其上台
    北市○○區○○段一小段九四九建號（門牌號碼：台北市○○○路○段三○巷二
    一號六樓）區分所有建物，暨此區分所有建物之共同使用部分（建號：台北市○
    ○區○○段一小段九五一號）的應有部分壹萬分之柒佰貳拾壹，所為贈與行為應
    予撤銷。上訴人丁○○應將前項地上權經台北市大安地政事務所於民國八十八年
    十一月六日所為移轉登記予以塗銷，並將前項建物及其共同使用部分的應有部分
    壹萬分之柒佰貳拾壹以贈與為原因，經台北市大安地政事務所於民國八十八年十
    一月十八日所為所有權移轉登記予以塗銷，經核尚無不合。上訴論旨，求予廢棄
    改判，非有理由，應予駁回。
六、據上論結，本件上訴為無理由，依民事訴訟法第四百四十九條第一項、第八十五
    條第二項，判決如主文。
中      華      民      國    九十      年     十二     月     十一     日
                                      臺灣高等法院高雄分院民事第一庭
~B1審判長法官  黃金石
~B2法      官  魏式璧
~B3法      官  吳登輝
右為正本係照原本作成。
不得上訴。
中      華      民      國    九十      年     十二     月     十二     日
~B法院書記官  劉金萍
                                                                  ＱＨＫＤ


司法院資訊處製作；財團法人民間司法改革基金會備份。
